【裁判字號】    97,易,21
【裁判日期】    980824
【裁判案由】    傷害等
【裁判全文】
臺灣桃園地方法院刑事判決              96年度易字第1343號
                                        97年度易字第21號
公  訴  人  臺灣桃園地方法院檢察署檢察官
被      告  謝桂香
                      1號
            乙○○
                    （現因另案在於臺灣桃園監獄執行中）
上列被告因傷害等案件，經檢察官提起公訴（九十六年度偵字第
一○二一九號）及追加起訴（九十六年度偵字第二一○一○號）
，被告均於本院審理中就被訴事實為有罪之陳述，經告知簡式審
判程序之旨，並聽取公訴人、被告之意見後，由本院合議庭裁定
由受命法官獨任進行簡式審判程序，判決如下：
    主    文
謝桂香共同以非法方法，剝奪人之行動自由，累犯，處拘役伍拾
日，如易科罰金，以新臺幣壹仟元折算壹日，減為拘役貳拾伍日
，如易科罰金，以新臺幣壹仟元折算壹日。被訴傷害部分公訴不
受理。
乙○○共同以非法方法，剝奪人之行動自由，累犯，處有期徒刑
伍月，如易科罰金，以新臺幣壹仟元折算壹日，減為有期徒刑貳
月又拾伍日，如易科罰金，以新臺幣壹仟元折算壹日。被訴傷害
部分公訴不受理。
    犯罪事實
一、謝桂香曾因違反毒品危害防制條例案件，經本院以九十年度
    訴字第三四六號判決判處有期徒刑二年八月確定，又因施用
    毒品案件，由本院以九十二年度壢簡字第一六三三號判決判
    處有期徒刑五月確定，上開二罪接續執行，於民國九十四年
    十月十二日縮短刑期假釋付保護管束出監，並於九十五年四
    月二十七日保護管束期滿未經撤銷視為執行完畢；乙○○則
    曾因妨害自由案件，由本院先後以九十二年度訴字一二號、
    九十二年度訴字第五七二號判決分別判處有期徒刑六月、三
    月，並由本院以九十三年度聲字第二一○八號定應執行有期
    徒刑八月確定，復因違反槍砲彈藥刀械管制條例案件，由本
    院以九十三年度訴字第二三三號號判決判處有期徒刑一年一
    月確定，而上開四罪接續執行，於九十五年一月十三日縮短
    刑期而執行完畢。
二、謝桂香於九十六年一月下旬某日，先以電話聯絡友人甲○○
    前往乙○○址設桃園縣大園鄉○○路九九號之工作處所幫忙
    載運盆栽十盆，並與甲○○談妥除其中盆栽三盆贈送予甲○
    ○外，其餘盆栽七盆另送至謝桂香住處，然甲○○前往載運
    上開盆栽後均未依約將約定盆栽送至謝桂香住處，謝桂香即
    將甲○○毀約一事告知其友人乙○○，乙○○因不滿甲○○
    言而無信，遂於九十六年二月二十六日下午五時三十分許，
    乙○○邀同蔣桂香、其姓名年籍不詳綽號「阿條」、「阿強
    」之成年男子，一同前往甲○○位於桃園縣觀音鄉富源村富
    源八○之五四號住處找甲○○理論，並共同基於傷害之犯意
    聯絡，先按鈴取得甲○○同意後即進入甲○○上開住處後，
    謝桂香旋負責將甲○○子女即林舫如、林舫年、林舫瑤三人
    帶上樓，乙○○、「阿條」、「阿強」即以徒手、腳踹或手
    持木椅毆打甲○○，致甲○○受有左顴骨、鼻樑挫傷、局部
    腫脹壓痛及左臂挫傷、皮下淤青等傷害（傷害部分業據甲○
    ○於本院審理時撤回告訴，詳如後述），而謝桂香下樓後又
    與乙○○、綽號「阿條」、「阿強」之成年男子另基於剝奪
    人行動自由及使人行無義務之事之強制之犯意聯絡，乙○○
    、「阿條」、「阿強」要求甲○○外出進入車牌號碼７７２
    ２－ＲＮ號自小客車內，甲○○因已遭毆打成傷而受脅迫上
    車，由乙○○負責駕駛車輛，「阿條」、「阿強」將甲○○
    夾坐於後座中間防止其逃逸，而謝桂香則乘坐於副駕駛座，
    乙○○遂出言要求甲○○開立借據、本票，並由綽號「阿條
    」、「阿強」於車內以手肘拐甲○○，或由乙○○持電擊棒
    電甲○○等強暴方式，使甲○○依言而分別以自己名義書立
    積欠工程款新臺幣（下同）十萬元之借據，並簽發自己為發
    票人、面額五萬元之本票一張（票號：七三一八五一號）及
    面額二萬元之本票五張（票號七三一八五三至七三一八五七
    號），乙○○並言明如於隔日給付賠償金五萬元後即可取回
    上開借據、本票後，始於隔日即同年月二月二十七日凌晨零
    時許，在桃園縣平鎮市○○路黃泥塘附近釋放甲○○。嗣於
    九十六年二月二十七日中午十一時許，甲○○在其妻林淑燕
    陪同下前往桃園縣中壢市○○路長江加油站附近，交付現金
    五萬元予乙○○，並取回上開借據、本票等物。
    理    由
壹、就被告謝桂香、乙○○所犯妨害自由、強制罪，經本院認定
    有罪部分：
一、上開妨害自由、以強暴使人行無義務之事等犯罪事實，業據
    被告謝桂香、乙○○於本院審理時均坦承不諱，並經證人即
    被害人甲○○迭於警詢、檢察官偵訊及本院審理時指述被害
    過程綦詳，核與證人即被害人甲○○子女林舫如、林舫年、
    林舫瑤三人於檢察官偵訊時證述渠等三人目睹過程明確，亦
    與證人即被害人甲○○之妻林淑燕於檢察官偵訊時結稱其有
    陪同被害人甲○○前往桃園縣中壢市○○路長江加油站交付
    現金五萬元予被告蔣俊為一情吻合，且有被害人甲○○以自
    己名義書立積欠工程款十萬元之借據、發票人為被害人甲○
    ○、面額五萬元之本票一張（票號：七三一八五一號）及面
    額二萬元之本票五張（票號七三一八五三至七三一八五七號
    ）、新國民綜合醫院所開立甲種診斷證明書及受傷照片三幀
    附卷可查，足認被告謝桂香、乙○○前開自白均與事實相符
    ，堪以採信。是本件事證明確，被告謝桂香、乙○○上開犯
    行，應可認定。
二、被告謝桂香、乙○○二人論罪科刑分述如下：
  (一)核被告謝桂香、乙○○所為，均係犯刑法第三百零二條第一
    項之以非法方法剝奪人之行動自由罪。雖公訴人雖未列明被
    告二人所犯係刑法第三百零二條第一項之罪，然其於起訴書
    及追加起訴書內所載犯罪事實均已詳述被告二人與「阿條」
    、「阿強」之妨害自由犯行，是此部分應屬檢察官起訴範圍
    ，僅漏列所犯法條，是本院自應與以審理、判決，先予敘明
    。
  (二)按刑法第三百零二條之妨害自由罪，係妨害他人自由之概括
    規定，如以使人行無義務之事為目的，而其方法已達剝奪他
    人行動自由之程度時，其使人行無義務之事，已為剝奪他人
    行動自由之行為所吸收，應僅成立剝奪他人行動自由罪，不
    再論以刑法第三百零四條第一項之強制罪（八十七年度台上
    字第六一九號判決意旨參照）。循此以觀，被告謝桂香、乙
    ○○與「阿條」、「阿強」強制被害人甲○○書立借據、簽
    發本票之使人行無義務之低度行為，為剝奪人行動自由之高
    度行為所吸收，不另論罪。
  (三)查被告謝桂香、乙○○、「阿條」、「阿強」四人就上開妨
    害自由犯行間，有犯意聯絡及行為分擔，均為共同正犯。
  (四)又被告謝桂香、乙○○分別有如犯罪事實欄所載之論罪科刑
    及執行紀錄，是渠等二人於徒刑執行完畢五年後，再犯本件
    有期徒刑以上之罪，均為累犯，應均依刑法第四十七條第一
    項規定，加重其刑。
  (五)爰審酌被告謝桂香、乙○○二人平日素行不佳，有臺灣高等
    法院被告前案紀錄表二份在卷可按，渠等二人僅因被害人甲
    ○○未依約載送盆栽一事，竟夥同「阿條」、「阿強」等人
    前往被害人甲○○住處理論，甚至出手毆打被害人甲○○，
    又強使被害人甲○○上車離開住處，並在車內以強暴、脅迫
    方式強制使被害人甲○○書立借據、簽發本票等無義務之事
    ，渠等二人犯罪動機、手段均有可議之處，然量及渠等二人
    於本院審理時坦承犯行，並已全數賠償被害人甲○○八萬元
    一情，有本院和解筆錄、簡式審判筆錄各一紙存卷可參，堪
    認渠等二人犯後態度良好，並衡量被告二人犯罪參與程度等
    一切情狀，分別量處如主文所示之刑，並均諭知易科罰金之
    折算標準，以示警懲。
  (六)末查被告謝桂香、乙○○二人本件犯罪時間在九十六年四月
    二十四日以前，查無中華民國九十六年罪犯減刑條例所定不
    予減刑之情形，應依同條例第二條第一項第三款之規定減其
    宣告刑二分之一，分別減為拘役二十五日、有期徒刑二月又
    十五日，並依同條例第九條諭知易科罰金之標準。
三、被告謝桂香、乙○○被訴傷害部分經諭知不受理部分：
  (一)公訴意旨略以：被告謝桂香因與告訴人甲○○未依約載送盆
    栽一事而心生不滿，遂告知其友人即被告乙○○，被告蔣俊
    為遂九十六年二月二十六日下午五時三十分許，邀同被告蔣
    桂香、其姓名年籍不詳綽號「阿條」、「阿強」之成年男子
    ，一同前往告訴人甲○○位於桃園縣觀音鄉富源村富源八○
    之五四號住處找告訴人甲○○理論，並共同基於傷害之犯意
    聯絡，先由被告謝桂香將告訴人甲○○子女即林舫如、林舫
    年、林舫瑤三人帶上樓後，被告乙○○、「阿條」、「阿強
    」即出手毆打告訴人甲○○，致告訴人甲○○受有左顴骨、
    鼻樑挫傷、局部腫脹壓痛及左臂挫傷、皮下淤青等傷害，案
    經告訴人甲○○訴由桃園縣政府警察局大園分局報請臺灣桃
    園地方法院檢察署檢察官偵查後起訴，因認被告二人涉犯刑
    法第二百七十七條第一項之傷害罪嫌。
二、按告訴乃論之罪，告訴人於第一審辯論終結前得撤回其告訴
    ；又告訴乃論之罪，對於共犯之一人告訴或撤回告訴者，其
    效力及於其他共犯；且告訴經撤回者，法院應諭知不受理之
    判決，刑事訴訟法第二百三十八條第一項、第二百三十九條
    第一項前段、第三百零三條第三款分別定有明文。
三、本件被告謝桂香、乙○○二人所涉犯刑法第二百七十七條第
    一項之傷害罪，依同法第二百八十七條前段規定，須告訴乃
    論，茲因被告謝桂香、乙○○二人於九十八年四月二十七日
    與告訴人甲○○以八萬元達成民事上和解，並於當日已給付
    二萬五千元予告訴人甲○○，並於九十八年八月十日於本院
    審理時由被告謝桂香給付剩餘和解金五萬五千元予告訴人甲
    ○○，由告訴人甲○○當庭撤回其對於被告謝桂香之刑事告
    訴，有上開和解筆錄、簡式審判筆錄及刑事撤回告訴狀各一
    份附卷可稽，依前開法律規定，告訴人甲○○上開撤回告訴
    之效力，亦因告訴不可分原則而及於被告乙○○，是本件對
    於被告謝桂香、乙○○二人被訴傷害部分均各逕行諭知不受
    理之判決。
據上論斷，應依刑事訴訟法第二百七十三條之一第一項、第二百
九十九條第一項前段、第三百零三條第三款，刑法第二十八條、
第三百零二條第一項、第二十八條、第四十七條第一項、第四十
一條第一項前段，刑法施行法第一條之一第一項、第二項前段，
中華民國九十六年減刑條例第二條第一項第三款、第七條、第九
條，判決如主文。
本案經檢察官潘怡華到庭執行職務。
中    華    民    國    98    年    8     月    24    日
                      臺灣桃園地方法院刑事第四庭
                              法  官  陳可薇
以上正本證明與原本無異。
如不服本判決，應於判決送達後十日內，向本院提出上訴狀。
                              書記官  高  平
中    華    民    國    98    年    8     月    26    日
附錄本案論罪科刑法條全文：
刑法第三百零二條
私行拘禁或以其他非法方法，剝奪人之行動自由者，處五年以下
有期徒刑、拘役或三百元以下罰金。
因而致人於死者，處無期徒刑或七年以上有期徒刑，致重傷者，
處三年以上十年以下有期徒刑。
第一項之未遂犯罰之。


司法院資訊處製作；財團法人民間司法改革基金會備份。
